【裁判字號】    99,訴,1588
【裁判日期】    991220
【裁判案由】    違反毒品危害防制條例
【裁判全文】
臺灣臺南地方法院刑事判決              99年度訴字第1588號
公  訴  人  臺灣臺南地方法院檢察署檢察官
被      告  張吉廷
上列被告因違反毒品危害防制條例案件，經檢察官提起公訴（99
年度毒偵字第542號），被告於本院準備程序中就被訴事實為有
罪之陳述，本院合議庭裁定由受命法官獨任進行簡式審判程序，
判決如下：
    主  文
張吉廷施用第一級毒品，累犯，處有期徒刑壹年貳月，扣案第一
級毒品海洛因捌小包（毛重壹點伍公克）沒收銷燬之；又施用第
二級毒品，累犯，處有期徒刑陸月，扣案第二級毒品甲基安非他
命貳小包（毛重零點柒公克）沒收銷燬之；扣案之吸食器貳組、
夾鍊袋貳包，均沒收。應執行有期徒刑壹年陸月，扣案第一級毒
品海洛因捌小包（毛重壹點伍公克）、第二級毒品甲基安非他命
貳小包（毛重零點柒公克），均沒收銷燬之，扣案之吸食器貳組
、夾鍊袋貳包，均沒收。
    事實及理由
一、犯罪事實：張吉廷前於民國92年間，因違反毒品危害防制條
    例之施用毒品案件，經執行觀察、勒戒後，認有繼續施用毒
    品傾向，經依本院裁定令入戒治處所施以強制戒治，於93年
    5月27日執行完畢釋放；復於上揭強制戒治執行完畢釋放後5
    年內之95年間，因違反毒品危害防制條例之施用毒品案件，
    經本院以95年度訴字第636號判決應執行有期徒刑1年，並於
    97年3月10日假釋期滿執行完畢。詎猶不知悔改，復基於施
    用第一級毒品海洛因之犯意，於99年9月30日下午2時，在其
    位於臺南市○○區○○路13巷17弄3號之住處，以將海洛因
    摻入香菸後吸食之方式，施用海洛因1次。再於施用海洛因
    完畢後，在同一處所，以基於施用第二級毒品甲基安非他命
    之犯意，以將甲基安非他命置於吸食器燒烤後吸食之方式，
    施用甲基安非他命1次。嗣經警於99年9月30日下午3時55分
    許，持搜索票至上揭處所執行搜索，當場扣得海洛因8小包
    （毛重1.5公克）、甲基安非他命2小包（毛重0.7公克）、
    夾鍊袋2包、吸食器2組，並經採驗張吉廷尿液，呈鴉片類及
    安非他命類陽性反應，而獲上情。案經臺南市警察局移送臺
    灣臺南地方法院檢察署檢察官偵查起訴。
二、本件被告張吉廷所犯係死刑、無期徒刑、最輕本刑為3年以
    上有期徒刑以外之罪，其於準備程序中就被訴事實為有罪之
    陳述，經法官告知簡式審判程序之旨，並聽取公訴人及被告
    之意見後，認宜為簡式審判程序，依刑事訴訟法第273條之1
    第1項規定，裁定進行簡式審判程序加以審理，則依據刑事
    訴訟法第273條之2、同法第159條第2項之規定，不適用傳聞
    法則有關限制證據能力之相關規定；並得依同法第310條之2
    之準用同法第454條之規定製作略式判決書（僅記載「證據
    名稱」），合先敘明。
三、按毒品危害防制條例前於92年7月9日修正公布，自93年1月9
    日施行，觀之該條例第20條、第23條之立法理由，修正後該
    條例就施用毒品者，只於「初犯」及「5年後再犯」二種情
    形，有其追訴條件之限制，即須於初犯經觀察、勒戒或強制
    戒治釋放後，5年內均無施用毒品之行為，始能認其前所實
    施之觀察、勒戒或強制戒治已足遮斷毒癮，而得於5年後再
    犯時，再予適用初犯之規定，重行觀察、勒戒等程序。倘5
    年內已經再犯，被依法追訴處罰，縱其第3次（或第3次以上
    ）施用毒品之時間在初犯釋放5年以後，即與「5年後再犯」
    之情形有別，且因已於「5年內再犯」，顯見其再犯率甚高
    ，原實施觀察、勒戒或強制戒治，已無法收其實效，而無5
    年戒斷期之存在，自無再經觀察、勒戒及強制戒治之必要，
    應得逕行追訴處罰（最高法院95年台上字第1071號判決參照
    ）。經查：本件被告前因施用毒品案件，經本院裁定令送勒
    戒處所觀察、勒戒後，認有繼續施用毒品傾向，經依本院裁
    定令入戒治處所施以強制戒治，於93年5月27日執行完畢釋
    放。復於前揭牆制戒治釋放後5年內，因施用毒品案件，經
    本院以95年度訴字第636號判決，判處有期徒刑1年確定等情
    ，有臺灣高等法院被告前案紀錄表在卷可稽，依開說明，本
    件施用毒品犯行，乃屬3犯以上，距初犯強制戒治後雖逾5年
    ，惟核與毒品危害防制條例第20條第3項所定「5年後再犯」
    之立法意旨不符，仍應予追訴、處罰。
四、前項犯罪事實，有下列事證足資證明：
  (一)被告於警詢、偵詢中及本院準備程序中之自白。
  (二)臺南市警察局刑事警察大隊偵辦毒品危害防制條例案送驗尿
    液年籍對照表、長榮大學確認報告。
  (三)扣押筆錄、扣押物品目錄表、海洛因8小包（毛重1.5公克）
    、甲基安非他命2小包（毛重0.7公克）、夾鍊袋2包、吸食
    器2組、現場照片6張及扣押物品照片2張。
  (四)卷附臺灣高等法院被告全國前案紀錄表。
五、查海洛因、甲基安非他命係分屬毒品危害防制條例第2條第2
    項第1款、第2款所列之第一級毒品及第二級毒品，核被告所
    為，係犯毒品危害防制條例第10條第1項之施用第一級毒品
    罪及同條第2項施用第二級毒品罪。上開二罪間，犯意各別
    ，行為互殊，應分論併罰。另被告有如犯罪事實欄所載之科
    刑及執行紀錄，有臺灣高等法院被告全國前案紀錄表1份在
    卷可稽，其受有期徒刑執行完畢，5年內故意再犯本件有期
    徒刑以上之罪，均為累犯，應依刑法第47條第1項規定加重
    其刑。爰審酌被告前已曾因施用毒品案件經觀察勒戒及強制
    戒治程序後，仍未能徹底戒除毒癮，又因施用第一級毒品海
    洛因遭法院判處徒刑，仍舊因心志不堅，復犯本件之罪，顯
    見其戒癮之意志力尚薄弱，惟犯後坦承犯行態度良好等一切
    情狀，本院認檢察官就被告所犯各罪具體求處之刑度適中，
    爰分別量處如主文所示之刑，並定其應執行之刑。扣案海洛
    因8小包（毛重1.5公克）、甲基安非他命2小包（毛重0.7公
    克），應依毒品危害防制條例第18條第1項前段沒收銷燬之
    ，扣案夾鍊袋2包、吸食器2組，均為被告所有，且係供本件
    犯罪所用，應依刑法第38條第1項第2款規定，沒收之。
六、依刑事訴訟法第299條第1項前段、第273條之1第1項、第310
    條之1，毒品危害防制條例第10條第1項、第2項、第18條第1
    項前段，刑法第11條前段、第47條第1項、第51條第5款、第
    38條第1項第2款，判決如主文。
本案經檢察官孫昱琦到庭執行職務。
中    華    民    國    99    年    12    月    20    日
                  刑事第一庭    法  官  鄭銘仁
以上正本證明與原本無異。
如不服本判決應於收受本判後10日內向本院提出上訴書狀，並應
敘述具體理由。其未敘述上訴理由者，應於上訴期間屆滿後20日
內向本院補提理由書狀（均須按他造當事人之人數附繕本）「切
勿逕送上級法院」。
                                書記官  郭勝華
中    華    民    國    99    年    12    月    23    日
附記：
毒品危害防制條例第10條
施用第一級毒品者，處 6 月以上 5 年以下有期徒刑。
施用第二級毒品者，處 3 年以下有期徒刑。

司法院資訊處製作；財團法人民間司法改革基金會備份。
